臺灣高等法院刑事判決　　　　　100年度上更（一）字第120號
上　訴　人
即　被　告　王志興
選任辯護人　李學權律師
上列上訴人因違反槍砲彈藥刀械管制條例案件，不服臺灣板橋地
方法院97年度訴字第1775號，中華民國98年 4月21日第一審判決
（起訴案號：臺灣板橋地方法院檢察署97年度偵字第6706號），
提起上訴，經判決後，由最高法院發回更審，本院判決如下：
    主  文
原判決撤銷。
王志興未經許可，持有可發射金屬具有殺傷力之空氣槍，處有期
徒刑拾月，併科罰金新臺幣伍萬元，罰金如易服勞役，以新臺幣
壹仟元折算壹日；扣案如附表一編號2、4、5所示之槍枝，均沒
收。又未經許可，製造可發射金屬具有殺傷力之空氣槍，處有期
徒刑壹年肆月，併科罰金新臺幣拾萬元，罰金如易服勞役，以新
臺幣壹仟元折算壹日；扣案如附表一編號1所示之槍枝，沒收。
又未經許可，製造可發射金屬具有殺傷力之空氣槍，處有期徒刑
壹年肆月，併科罰金新臺幣拾萬元，罰金如易服勞役，以新臺幣
壹仟元折算壹日；扣案如附表一編號3所示之槍枝，沒收。應執
行有期徒刑貳年，併科罰金新臺幣壹拾伍萬元，罰金如易服勞役
，以新臺幣壹仟元折算壹日；扣案如附表一編號1、2、3、4、5
所示之槍枝，均沒收。
    事  實
壹、王志興知悉可發射金屬具有殺傷力之空氣槍依槍砲彈藥刀械
    管制條例第4條第1項第1款及同法第5條之規定，未經中央主
    管機關許可，不得非法持有、製造，竟分別為下列行為：
一、於民國95年間某日，王志興以帳號「wjs118363」在雅虎奇
    摩拍賣網站向真實姓名年籍不詳之成年人，購得如附表一編
    號2、4、5所示以小型高壓氣體CO2鋼瓶內氣體為動力發射金
    屬鋼珠，單位面積動能足以穿入人體皮肉層而具有殺傷力之
    槍枝三枝（槍枝管制編號：0000000000、0000000000、0000
    000000號）及供為動力來源之CO2瓦斯鋼瓶與可供附表一編
    號2所示槍枝發射使用之6mm鋼珠、可供附表一編號4、5所示
    槍枝發射使用之4.5mm鉛製喇叭彈，未經許可而持有之至97
    年2月17日被查獲時。
二、於96年2月9日，王志興利用前述帳號，在雅虎奇摩拍賣網站
    見到王志誥（所涉幫助製造槍枝罪部分，另經本院判決應執
    行有期刑5年6月，併科罰金新臺幣20萬元）以「benson5270
    」、「hojetion12」等帳號刊登槍枝型錄，註明「買槍送加
    強擊鎚簧」、「買槍即送彈簧」之訊息，遂以新臺幣（下同
    ）3千5百元向王志誥購買SP100型槍枝一枝（原無證據可認
    具有殺傷力），王志誥隨即以郵寄方式，將SP100型槍枝一
    枝、強力彈簧一根交付予王志興。王志興於收受後，以電話
    與王志誥聯絡，王志誥指導王志興將槍枝擊鎚彈簧拆下，改
    裝上其附贈之強力彈簧。王志興乃於96年8月間，依王志誥
    教導之方式，製造成如附表一編號1所示之可發射金屬彈丸
    具有殺傷力之空氣槍一枝（槍枝管制編號0000000000，彈丸
    單位面積動能52焦耳/平方公分），並在臺北縣中和市○○
    路118號工作處之後院，利用木板、厚紙箱、報紙、鐵罐等
    物架設，以槍枝發射金屬彈丸而射穿鐵罐。
三、又於96年4月10日，王志興在雅虎奇摩拍賣網站見王志誥以
    上述帳號所刊登之槍枝型錄及「買槍送加強擊鎚簧」、「買
    槍即送彈簧」之訊息後，即以同一方式，以2千5百元代價向
    王志誥購買CP2型空氣槍一枝。王志誥以郵寄方式，將CP2型
    槍枝一枝、強力彈簧一根交付予王志興。王志興於96年10月
    間，依王志誥教導之前述方式，製造成如附表一編號3所示
    可發射金屬彈丸具有殺傷力之空氣槍一枝（槍枝管制編號00
    00000000，彈丸單位面積動能22焦耳/平方公分），並在同
    上後院，以同一方式試射改造槍枝，發射金屬彈丸而射穿鐵
    罐。
四、嗣臺北市政府警察局刑事警察大隊查獲王志誥在雅虎奇摩拍
    賣網路販售槍枝，依王志誥於出售記錄，查悉王志興購得槍
    枝之事實。因而向臺灣板橋地方法院聲請搜索票，於97年2
    月17日10時50分許，在王志興臺北縣中和市○○路118號工
    作處所，查獲並扣得如附表一、二所示之槍枝，及其所有供
    為槍枝動力來源之CO2小鋼瓶共25瓶，發射使用之6mm鋼珠一
    包、4.5 mm鉛製喇叭彈一盒；已拆下原改裝於附表一編號1
    、3 之空氣槍之SP100型空氣槍強力彈簧一根、CP2型空氣槍
    強力彈簧一根。王志興乃依警方之要求，將附表一編號1、
    3之SP100型、CP2型槍枝之原裝彈簧拆下，改裝上強力彈簧
    各一根，回復為前已改裝製造完成之附表編號1、3所示槍枝
    ，併同如附表一編號2、4、5所示3枝槍枝，送請內政部警政
    署刑事警察局鑑定後，均認有殺傷力。
貳、案經臺北市政府警察局刑事警察大隊移請臺灣板橋地方法院
    檢察署檢察官偵查起訴。
    理  由
壹、證據能力：
一、按被告以外之人於審判外之陳述，雖不符同法第159條之1至
    第159條之4之規定，但經當事人於審判程序同意作為證據，
    法院審酌該言詞陳述或書面陳述作成時之情況，認為適當者
    ，亦得為證據。當事人、代理人或辯護人於法院調查證據時
    ，知有第159條第1項不得為證據之情形，而未於言詞辯論終
    結前聲明異議者，視為有前項之同意，此據同法第159條之5
    規定甚明。查本判決後引之被告以外之人於審判外之陳述，
    固均屬傳聞證據，惟被告及其辯護人就該等審判外陳述之證
    據能力，於本院準備程序均表示不予爭執，且迄至言詞辯論
    終結前，就該等證據資料之證據能力亦未再聲明異議，而檢
    察官於本院準備程序期日中則表示該等證據資料均有證據能
    力。本院審酌該等證據資料製作時之情況，尚查無違法不當
    及證明力明顯過低之瑕疵，亦認為以之作為證據應屬適當，
    故揆諸前開法律規定與說明，爰逕依刑事訴訟法第159條之5
    規定，認該等證據資料均例外有證據能力。
二、本件所引用之附表一槍枝、SP100空氣槍彈簧一根、CP2型空
    氣槍彈簧一根、CO2小鋼瓶二十五瓶、6mm鋼珠一包、4.5mm
    鉛製喇叭彈一盒等證物，係員警持臺灣板橋地方法核發之搜
    索票，前往被告處所為搜索，並無證據證明係公務員違背法
    定程序所取得，且與本案具直接關聯性，自得採為證據。
貳、實體認定部分：
一、訊據被告王志興，坦承在其上述工作處持有附表一、二所示
    之槍枝等物，並遭警察持搜索票前往查獲之事實，惟矢口否
    認有何違反槍砲彈藥刀械管制條例之犯行。辯稱：在網路購
    買時，以為是BB槍，不知槍枝有殺傷力。另附表一編號1、3
    所示之槍枝，於購入時是裝入一般彈簧，雖有附贈強力彈簧
    ，但為警察查獲時要求我裝入原槍枝，當場裝入強力彈簧後
    就一直沒有取出來，警察以此送鑑定，並非原來槍枝之狀況
    云云。其辯護人為被告辯護略以：(一)扣案之槍枝，均係被
    告以數千元不等之價格自網路購得，網路所見之槍枝圖示及
    說明均表示為玩具槍，故被告並無持有具殺傷力槍枝之故意
    。( 二)如附表一編號1至5所示之槍枝，經鑑定後所實測得
    出之殺傷力數據，並非該槍枝之原正確之數據，蓋因依鑑定
    單位覆函均明示係裝填「本局採購之小型高壓氣體鋼瓶」進
    行試射鑑定，而非使用各槍枝原有之氣體鋼瓶，不符合槍砲
    彈藥刀械管制條例所規定之客觀殺傷力數據或標準。(三)附
    表編號1、3所示之槍枝，係被告依警方要求，另行換裝強力
    彈簧後送鑑，而非以該槍枝原有之彈簧送鑑定，不得以非查
    扣時之槍枝結構，遽以入罪。(四)再有無殺傷力，除應以彈
    丸可否穿入人體皮膚判斷外，應以最具威力之「適當距離」
    為判斷依據，但如附表一、二所示之11枝槍枝，經鑑定單位
    由「單位面積動能」除以「最大發射速度」之結果，其常數
    居然都為0.28，顯見鑑定書所示之3次實射均係採同一距離
    試射。而鑑定實務上採同一距離試射亦屬常態，故鑑定單位
    第二次覆函表示以50至250公分實測間距，為不確定及不肯
    定之距離，三次試射沒有作不同距離之試射，不足以其主觀
    實測數據作為查扣槍枝有殺傷力之證明。(五)員警所持搜索
    票記載搜索地點為臺北縣中和市○○路118號2樓，但被告係
    主動帶同警方自同址1樓之試驗室內起出槍枝，應有自首之
    適用；又被告於案外人王志誥之槍砲案件中亦協力供述，有
    助於該案之破案，自得依法減刑云云。
二、經查：
(一)臺北市政府警察局刑事警察大隊於97年2月17日10時50分許
    ，持臺灣板橋地方法院所核發之搜索票，在臺北縣中和市○
    ○路118號，查獲被告持有如附表一、二所示之槍枝，此迭
    經被告於警詢、檢察官訊問及原審訊問時坦承不諱，並有前
    開扣案物品及槍彈照片附卷可稽（見偵查卷第36頁至第41
    頁）。而被告所持有當場遭查扣之如附表一、二所示之空氣
    槍，經送內政部警政署刑事警察局鑑定結果，其中如附表一
    編號1至5所示之槍枝，認均具有殺傷力，其單位面積動能詳
    如附表一之記載，有內政部警政署刑事警察局97年3月10日
    刑鑑字第0000000000號鑑定書可稽（見偵查卷第77頁至第88
    頁）。依據司法院祕書長81年6月11日祕台廳 (二)字第
    06985 號函釋示：殺傷力的標準，為在最具威力的適當距離
    ，以彈丸可穿入人體皮肉層之動能為基準。依日本科學警察
    之研究結果，彈丸單位面積動能達20焦耳／平方公分，則足
    以穿入人體皮肉層。內政部警政署刑事警察局對活豬作射擊
    測試結果，彈丸單位面積動能達24焦耳／平方公分，則足以
    穿入豬隻皮肉層等情，亦據上開鑑定書敘述綦詳，而文獻上
    所載日本國關於殺傷力之數據，既係以人體為其測試依據，
    相較本國刑事警察局係針對豬隻測試所得數據，作為關於「
    最具威力的適當距離，以彈丸可穿入人體皮肉層之動能」定
    義之判斷依據，尤其貼近妥適，自較為可採。是被告所持有
    如附表一編號1至5所示之改造槍枝五枝，確均屬其他可發射
    金屬彈丸具有殺傷力之空氣槍無訛。刑法對持有槍枝罪予以
    處罰，乃因此等物品之高度危險性極易導致生命身體之傷害
    ，為防患危險於未然而特設此規定，係屬於危險犯，而非具
    體實害犯。本件鑑定結果，其動能均達20焦耳／平方公分以
    上，依客觀科學研究結果，足以穿入人體皮肉層，對人體造
    成傷害，自應認有殺傷力。
(二)被告辯護人固以前詞質疑內政部警政署刑事警察局就附表一
    所示槍枝具有殺傷力之鑑識結果，對此疑義。內政部警政署
    刑事警察局，業已函覆：「二、所謂『在最具威力的適當距
    離』係司法院秘書長81.6.11秘台廳（二）字第06985號函所
    載，…另本局所採取測試距離為出槍口後50公分至250公分
    間之距離。三、本局97年3月10日刑鑑字0000000000號槍彈
    鑑定書內鑑定結果一、(三)、(四)、（九）等三枝空氣槍（
    即本判決附表一編號2、3、5之槍枝），其單位面積動能皆
    高於日本科學警察所之研究結果（彈丸單位面積動能達20焦
    耳╱平方公分，則足以穿入人體皮肉層）」等語。此有內政
    部警政署刑事警察局97年12月29日刑鑑字第0970180484號函
    存卷可考（見原審卷第61頁）。另鑑定單位針對裝填全新小
    型二氧化碳高壓鋼瓶進行試射之依據，亦經以98年2月4日刑
    鑑字第0980007168號函覆：「本局97年3月10日刑鑑字00000
    00000號槍彈鑑定書內鑑定結果一、(二)、(三)、(四)、(五
    )、（九）等五枝空氣槍，認均係以小型高壓氣體鋼瓶內氣
    體為發射動力之氣體動力式槍枝，依本局之標準鑑定流程，
    以小型二氧化碳高壓鋼瓶內氣體為發射動力之氣體動力式槍
    枝，均裝填『全新小型二氧化碳高壓鋼瓶』進行試射，以求
    符合槍枝『最具威力』之狀態」等存卷可考（見原審卷第64
    頁）。又其中附表一編號4即槍枝管制編號0000000000號之
    槍枝，該局係以送鑑證物之現狀進行鑑定，並未另換發強力
    彈簧行測試，亦有該局98年9月28日刑鑑字第0980131014號
    函覆在卷可查（見本院上訴字卷第52頁）。再參以司法院秘
    書長81年6月11日秘台廳 (二)06985 號函釋：「殺傷力之標
    準為在最具威力之適當距離，以彈丸可穿入人體皮肉層之動
    能為準」之意旨，及依日本科學警察研究所之研究結果，彈
    丸單位面積動能達20焦耳/平方公分，則足以穿入人體皮肉
    層，此乃本院辦理同類案件依職權所知之事實，並有鑑定單
    位上揭槍彈鑑定書在卷可稽。由此可知槍枝是否具有殺傷力
    之測試，應以「最具威力之適當距離，發射彈丸單位面積動
    能達20焦耳/平方公分」為斷。又槍彈為具有殺傷力之武器
    ，未經許可持有、製造，嚴重危害人民自由、生命，破壞社
    會秩序，而槍彈之殺傷力與危險性，本不侷限於一定以上之
    距離，是鑑定機關於前揭覆函明載採取測試距離為出槍口後
    50公分至250公分間，作為量測槍枝發射彈丸之單位面積動
    能之基礎，再依其專業鑑定技能，選擇「最具威力之適當距
    離」進行試射後認附表一編號1至5所示之槍枝具有殺傷力，
    其所採用鑑定方法及鑑定之推論過程，與一般事理相符，並
    無不合理之處。另所謂之「槍枝」，係指經由管狀物或槍管
    ，將單發或多發彈丸射向目標物之機械裝置。故「槍枝」之
    所以具殺傷力，係指足堪擊發具有殺傷力之金屬或子彈。換
    言之，「槍枝」只是發射金屬為子彈之「工具」，該「工具
    」性能良好，猶如刀之開鋒，即具有殺傷人畜之能力等情。
    執此以觀，上揭鑑定機關為求符合槍枝之「最具威力」狀態
    ，而以該機關所有之「全新小型二氧化碳高壓鋼瓶」進行試
    射，其鑑定方法亦無不當。且內政部警政署刑事警察局係槍
    枝鑑驗專業機關，具有相當之公信力，警方查獲槍枝時，如
    有適當之發射動力或彈丸以配合試射，固無問題，倘無適當
    之發射動力、彈丸可供配合，則專業鑑定機關之鑑驗人員，
    依其以往鑑定所累積之經驗，就送鑑定之槍枝採用其餘合適
    之發射動力或彈丸實際操作檢測，研判其結構、功能是否完
    整，也屬必要。其所得之結論，屬鑑驗人員本於專業知識經
    驗所為之判斷，非出於所謂推測、擬制之方式而為鑑定。是
    本案之鑑識人員就上開槍枝既以性能檢驗法、動能測試法鑑
    定鑑驗，並經充填合適之發射動力經試射後，鑑定如附表一
    所示之五枝槍枝均可供擊發適用彈丸使用，且所發射彈丸之
    單位面積動能均超出20焦耳/平方公分，核具有殺傷力無疑
    ，縱未利用該空氣槍內原有之發射動力進行試射，仍無礙該
    槍枝具有殺傷力之認定。況被告本身就購入槍枝曾實際發射
    ，可射穿鐵罐，業據其在警詢中供陳甚明（見偵查卷第21頁
    、第22頁），顯已瞭解該五枝空氣槍之性能，對於該五枝槍
    均具殺傷力之事豈能諉為不知，其否認如附表一所示槍枝均
    具殺傷力之鑑定結果，自屬無據。
(三)被告自奇摩拍賣網站向案外人王志誥購入SP100型、CP2型合
    法氣體動力式槍枝各一枝後，經由王志誥透過電話指導被告
    將原裝槍枝擊鎚彈簧拆下，改裝上其附贈之強力彈簧，先後
    於96年8月間某日、10月間某日，製造成如附表一編號1、3
    所示之可發射金屬彈丸具有殺傷力之空氣槍，並在臺北縣中
    和市○○路118號工作處之後院，以改造完成之空氣槍發射
    金屬彈丸而射穿鐵罐之事實，業據被告於警詢中陳稱：SP10
    0我買的時候，店家就有附送強力彈簧一根，並有教我如何
    換裝，CP2也同樣附送強力彈簧並教我如何換裝…（問：警
    方搜索時發現你公司1樓後方有試射靶場係何人所設？於厚
    紙箱內發現伯朗咖啡馬口鐵罐一個，鐵罐上有被射穿二面彈
    孔，是何人持何種槍械射擊所造成？）那是我自己臨時用木
    板、厚紙箱、報紙、鐵罐設立的，那是我持CP2換裝店家送
    的彈簧射擊所造成的彈孔。（問：扣案的槍枝SP100、CP2、
    401、403搜索查獲時之威力是否如你前述可以打穿伯朗咖啡
    馬口鐵罐？）SP100、CP2、401及403因為改裝強力彈簧威力
    太強怕打到自己危險，所以我又把它裝回原來的弱彈簧，但
    是在警方搜索時我有主動交出店家送的強力彈簧給警方，並
    依照店家所教的方法將強力彈簧裝回去且試射給警方看，SP
    100及CP2都能一次射穿伯朗咖啡馬口鐵罐2面，401及403的
    強力彈簧因時日久遠沒找到，所以沒有測試。我純粹是好奇
    ，而且買的時候，店家都有附送強力彈簧並教我怎麼裝，我
    才會去嘗試改裝試射幾槍，我都是收藏起來，從未帶出門，
    更沒有從事任何不法行為等語（見偵查卷第21頁至第24頁）
    。在偵查中檢察官訊問時仍供陳：我曾自己換過彈簧，後來
    發現威力很大，我就趕緊把它拆下來，就不敢再玩了；我曾
    好奇試用過，後來發現威力很大，可以把鐵罐打穿，所以我
    就不敢再玩了等語（見偵查卷第74頁）。嗣於原審審理中復
    自承：槍枝的測試，就SP100部分鑑定出來，為52焦耳／平
    方公分，這部分是1槍2洞，這個是我之前測試的結果並且我
    有告訴警員，CP2在之前測試的時候，只有1個洞，當時是用
    賣家的強力彈簧測試。（問：你告知警方之前有測試SP100
    為1槍2洞，當時使用的彈簧？）王志誥所送的強力彈簧。（
    問：你告知警方之前有測試CP2為1槍1洞，當時使用的彈簧
    ？）也是王志誥送的強力彈簧。（問：試射槍枝換裝強力彈
    簧的方式何人教你的？）我有問王志誥，自己也有模擬，王
    志誥也不是跟我說得很清楚，就說後面的螺絲拆掉轉一轉。
    （問：你購買SP100的扣案槍枝是跟王志誥買的，是什麼時
    候換裝強力彈簧試射的？）買來後半年後左右才換裝他送的
    強力彈簧試射，但是發現威力很強，就將彈簧取出沒有再用
    。（問：扣案的CP2，是何時換裝強力彈簧試射？）也是購
    買後半年左右，但兩支槍是分別試射，相隔3、4個月。（問
    ：在發現SP100可以1槍2洞穿越鐵罐後，為何還要再安裝強
    力彈簧到CP2上？）因為CP2的槍是短槍，而且他有送強力彈
    簧，我就試看看。（問：你有無試射安裝原始一般彈簧的兩
    支槍枝？）有，但很弱，連紙箱都打不過等語（見原審卷第
    98頁、第103頁、第104頁）。
(四)被告為成年人，行為時約45、46歲，依其教育程度為高中畢
    業，有相當之智識經驗，在網路上見王志誥出售原無殺傷力
    之SP100型、CP2型槍枝，惟標榜附贈強力彈簧，顯知悉王志
    誥附贈強力彈簧之目的，係在向購買槍枝之人提供改造零件
    ，可更換該零件，強化槍枝威力。且被告於購得SP100型、
    CP2型槍枝後，以電話與王志誥聯絡如何更換強力彈簧事宜
    ，嗣依其之指導，將槍枝之原擊鎚彈簧拆下，改裝上強力彈
    簧加以組合，使該槍枝變成具殺傷力，是被告有製造可發射
    金屬彈丸具有殺傷力槍枝之犯意及行為，至為灼然。被告於
    原審審理中也已自承：所購得之SP100型、CP2型槍枝曾利用
    原始安裝之彈簧試射，但威力很弱，連紙箱都打不過等語。
    被告使用原裝彈簧試射發現威力甚弱，改裝強力彈簧，並以
    鐵製飲料罐作為其射擊之標的而加以擊穿。尤以其發現第一
    枝SP100型槍枝換裝強力彈簧即足射穿鐵罐後，竟仍再安裝
    強力彈簧到第二枝CP2槍枝上並為試射。而鐵罐之堅硬程度
    又大於人體之皮肉層，故被告確有改造造具有殺傷力之之主
    觀犯意，彰彰甚明。
(五)至被告或檢察官請求將扣案所示槍枝另送鑑定是否有殺傷力
    云云，因本案鑑定及事證已臻明確，核無再送鑑定之必要，
    併予敘明。
(六)綜上全部證據資料綜合判斷，被告所辯，為卸責之詞，不足
    採信。被告犯行明確，洵堪認定，應予依法論科。
、法律之適用：
一、按槍砲彈藥刀械管制條例所規定之持有行為，其持有之繼續
    ，為行為之繼續，而非狀態之繼續；亦即一經持有該條例所
    規定之槍砲、彈藥或刀械，其犯罪即已成立，但其完結須繼
    續至持有行為終了時為止（最高法院90年度台非字第21號判
    決參照）。核被告王志興就犯罪事實壹、一、持有附表一編
    號2、4、5槍枝部分所為，係犯槍砲彈藥刀械管制條例第8條
    第4項未經許可持有可發射金屬具殺傷力之空氣槍罪。被告
    就犯罪事實壹二、三、改造附表編號1、3槍枝部分，係犯槍
    砲彈藥刀械管制條例第8條第1項之未經許可製造可發射金屬
    具殺傷力之空氣槍罪。被告因製造可發射金屬具有殺傷力之
    空氣槍後而持有之，其持有之低度行為，為製造之高度行為
    所吸收，不另論罪。
二、起訴書雖認被告就如附表一編號1、3所示槍枝部分，僅涉犯
    非法持有空氣槍罪。惟被告既係將原SP100型、CP2型等槍枝
    ，拆卸原附裝之普通彈簧後，另改裝強力彈簧，經組合後使
    原無殺傷力之槍枝性能變成具有殺傷力，係犯槍砲彈藥刀械
    管制條例第8條第1項之非法製造空氣槍罪，被告持有槍枝之
    低度行為為製造槍枝之高度行為所吸收，為實質上一罪之關
    係，未起訴之製造槍枝行為部分，自為起訴效力所及，法院
    自應一併予審理。因基本社會事實同一，爰變更起訴法條。
    且法院就其所犯製造具有殺傷力槍枝之罪名，告知檢察官、
    被告、辯護人，無礙渠等之攻擊防禦。
三、非法持有槍砲彈藥刀械等違禁物，所侵害者為社會法益，如
    持有之客體種類相同（同為手槍，或同為子彈者），縱令持
    有之客體有數個（如數支手槍、數顆子彈），仍為單純一罪
    ，若同時持有不同種類之客體（如同時持有手槍及子彈），
    則為一行為觸犯數罪名之想像競合犯（最高法院94年度臺非
    字第59號判決意旨參照）。被告以一行為，同時持有如附表
    一編號2、4、5所示之空氣槍三枝，因客體相同，且所侵害
    者為單一之社會法益，應僅論以單純一罪，檢察官認被告係
    以一持有行為同時觸犯數個非法持有空氣槍之罪，應依刑法
    第55條想像競合之規定，從一重處斷，容有誤會。又被告所
    犯一個未經許可持有空氣槍、及二個未經許可製造空氣槍等
    三罪間，因犯罪時間不同，且犯意各別，行為互殊，應予分
    論併罰。
四、司法院大法官釋字第669號解釋：槍砲彈藥刀械管制條例第
    八條第一項規定：「未經許可，製造、販賣或運輸鋼筆槍、
    瓦斯槍、麻醉槍、獵槍、空氣槍或第四條第一項第一款所定
    其他可發射金屬或子彈具有殺傷力之各式槍砲者，處無期徒
    刑或五年以上有期徒刑，併科新臺幣一千萬元以下罰金。」
    其中以未經許可製造、販賣、運輸具殺傷力之空氣槍為處罰
    要件部分，不論行為人犯罪情節之輕重，均以無期徒刑或五
    年以上有期徒刑之重度自由刑相繩，對違法情節輕微、顯可
    憫恕之個案，法院縱適用刑法第五十九條規定酌減其刑，最
    低刑度仍達二年六月以上之有期徒刑，無從具體考量行為人
    所應負責任之輕微，為易科罰金或緩刑之宣告，尚嫌情輕法
    重，致罪責與處罰不相對應。首揭規定有關空氣槍部分，對
    犯該罪而情節輕微者，未併為得減輕其刑或另為適當刑度之
    規定，對人民受憲法第八條保障人身自由權所為之限制，有
    違憲法第二十三條之比例原則，應自本解釋公布之日起至遲
    於一年屆滿時，失其效力。槍砲彈藥刀械管制條例已於99年
    12月21日經立法院依上開釋字669號解釋意旨，予以修正。
    於該條例第8條增訂第6項「犯第1項、第2項或第4項有關空
    氣槍之罪，其情節輕微者，得減輕其刑」，並於100年1月5
    日公布施行。被告由公開合法之奇摩拍賣網站上購入空氣槍
    ，加以持有、改造，未持以作非法之使用，僅單純為喜好而
    收藏、把玩打靶，情節輕微，爰依上開法律修正增訂之規定
    減輕其刑。復參酌依大法官解釋意旨，上揭之罪，法院縱適
    用刑法第59條規定，酌減其刑後，最低刑度仍無從具體考量
    行為人所應負責任之輕微，為易科罰金或緩刑之宣告，尚嫌
    情輕法重，致罪責與處罰不相對應。對人民受憲法第8條保
    障人身自由權所為之限制，有違憲法第23條之比例原則。核
    被告係因一時好奇，網路上購入槍枝，其中附表一編號2、4
    、5所示之槍枝試射後單位面積動能分別為22、29、23焦耳
    ╱平方公分，逾可穿入人體皮膚之單位面積動能20焦耳╱平
    方公分之最低殺傷力標準尚微。另附表一編號1、3所示之二
    枝槍枝，被告雖有以裝入彈力彈簧予以組合後製造空氣槍之
    行為，但被告偵審中一再供陳：其於試射後發現威力甚大後
    隨即取出該強力彈簧，於搜索時，配合員警之要求始再裝入
    買家附贈之強力彈簧，並為證人即查獲警員洪晨鍾於原審審
    理時證述屬實（見原審卷第97頁）。被告犯罪所生之危害程
    度甚低，復未持槍從事任何不法行為，未經許可製造可發射
    金屬彈丸具有殺傷力之空氣槍罪之法定最低本刑為無期徒刑
    或5年以上有期徒刑，併科1千萬元以下罰金，另其未經未經
    許可持有空氣槍罪之法定最低本刑為3年以上10年以下有期
    徒刑，併科700 萬元以下罰金縱依修正後法律減刑後，最低
    刑度仍為有期徒刑2年6月，1年6月，被告犯罪之具體情狀及
    行為背景，仍屬情輕法重，堪予憫恕，爰分別依刑法第59條
    之規定遞減其刑。
五、本件係臺北市政府警察局刑事警察大隊查獲案外人王志誥在
    雅虎奇摩拍賣網路販售槍枝及附贈強力彈簧等情，依王志誥
    之出售紀錄，查悉被告購得槍枝之事實後，向臺灣板橋地方
    法院聲請搜索票，於97年2月17日10時50分許，在被告臺北
    縣中和市○○路118號工作處，查獲並扣得槍枝等之事實，
    有臺灣板橋地方法院檢察署97年他字第789號卷宗影本，及
    原法院97年度聲搜字第827號搜索票等可參。復據執行搜索
    警員洪晨鍾於原審審理時到庭證述：「（問：該案件當時是
    如何得知？）因為王志誥當時在網路上販賣槍枝，有許多人
    表示與他購買槍枝，後來我們清查向王志誥購買槍枝的買家
    ，而發現被告。…（問：查獲王志興之前，有查獲其他買家
    嗎？）有的。（問：本件搜索票的聲請依據？）根據網路的
    買家資料聲請。」等語（見原審卷第95頁、第96頁）。被告
    固在員警搜索時，自行取出如附表一編號1至5所示之槍枝，
    但員警執行搜索前，已明確掌握被告犯罪之事證，被告行為
    不合於刑法第62條自首之規定，被告主張應依自首減刑，尚
    有誤會。再者本件亦非因被告供出槍枝來源，因而查獲王志
    誥違反槍砲彈藥刀械管制條例案件，與槍砲彈藥刀械管制條
    例第18條第4項規定之「犯本條例之罪，於偵查或審判中自
    白，並供述全部槍砲、彈藥、刀械之來源及去向，因而查獲
    或因而防止重大危害治安事件之發生者，減輕或免除其刑。
    」之要件不符，被告主張合於上揭規定之減輕或免除其刑之
    規定云云，亦不足採。
肆、撤銷改判及量刑之理由：
一、原判決對被告為有罪科刑之判決，固非無見。惟查：槍砲彈
    藥刀械管制條例已於99年12月21日經立法院依司法院大法官
    釋字669號解釋意旨，予以修正，於該條例第8條增訂第6項
    「犯第1項、第2項或第4項有關空氣槍之罪，其情節輕微者
    ，得減輕其刑」，並於100年1月5日經公布施行。原判決理
    由既認被告本件所犯上開三罪，情輕法重，堪以憫恕，雖宣
    告法定最低刑，仍嫌過重，依刑法第59條規定予以酌減。則
    被告所犯該三罪自有該條例修正增訂第八條第6項規定之適
    用，原判決於判決時不及適用，自有未合。被告上訴意旨，
    仍執前詞，否認犯罪，雖不足採，惟原判決既有可議，自屬
    無可維持，應由本院將原判決撤銷改判。
二、爰審酌被告前不良素行，有本院被告前案紀錄表可考，其自
    網路購買槍枝，持有或換裝彈簧改造槍枝，對於社會治安尚
    有潛在之危害，兼衡其犯罪之動機、目的、手段，持有槍枝
    之數量、時間及犯罪後態度等一切情狀，分別量處如主文第
    二項所示之刑，並定其應執行刑，及就罰金部分諭知如易服
    勞役之折算標準，以資懲儆。扣案如附表一編號1至5所示之
    可發射金屬彈丸具有殺傷力之空氣槍共計五枝，既經鑑定結
    果，認具有殺傷力，均屬違禁物，皆應依刑法第38條第1項
    第1款之規定沒收之。該改造具殺傷力槍枝之彈簧二根，既
    需裝入槍枝使具有殺傷力，已為其槍枝一部分，併同槍枝一
    併沒收，無庸另外宣告沒收。
三、扣案之CO2氣體鋼瓶25瓶、附表一編號1、3所示改造之原槍
    枝內之普通彈簧，不屬中央主管機關內政部依槍砲彈藥刀械
    管制條例第4條第3項公告之「各類槍砲、彈藥主要組成種類
    ，空氣槍之主要組成零件」，並非違禁物。另扣案之6mm鋼
    珠1包、4.5mm喇叭彈1盒，無殺傷力，亦非違禁物，均無庸
    宣告沒收。至附表二所示之槍枝，均經鑑定不具殺傷力，非
    屬違禁物，與本案無關聯性，亦不得宣告沒收，附此敘明。
據上論斷，應依刑事訴訟法第369條第1項前段、第364條、第299
條第1項前段、第300條，槍砲彈藥刀械管制條例第8條第1項、第
4項、第6項，刑法第11條前段、第51條第5款、第7款、第59條、
第42條第3項前段、第38條第1項第1款，判決如主文。
本案經檢察官鄭富銘到庭執行職務。
中    華    民    國    100    年    5    月    17    日
                  刑事第十一庭審判長法  官  許宗和
                                    法  官  沈君玲
                                    法  官  趙功恆
以上正本證明與原本無異。
如不服本判決，應於收受送達後10日內向本院提出上訴書狀，其
未敘述上訴之理由者並得於提起上訴後10日內向本院補提理由書
（均須按他造當事人之人數附繕本）「切勿逕送上級法院」。
                                    書記官  陳佳伶
中    華    民    國   100    年    5     月    17    日
附表一
┌──┬───────┬─────────────────────┬───────────┐
│編號│名稱          │鑑定結果                                  │備註                  │
├──┼───────┼─────────────────────┼───────────┤
│1   │氣體動力式槍枝│認係氣體動力式槍枝，以小型高壓氣體鋼瓶內氣│即扣押物品目錄表所載之│
│    │（槍枝管制編號│體為發射動力，經以金屬彈丸測試三次，其中彈│「SP100 空氣槍」      │
│    │0000000000）  │丸（直徑6.0 ㎜、重量0.88g） 最大發射速度為│                      │
│    │（含改裝之強力│183 公尺／秒，計算其動能為14焦耳，換算其單│                      │
│    │彈簧）        │位面積動能為52焦耳／平方公分。            │                      │
├──┼───────┼─────────────────────┼───────────┤
│2   │氣體動力式槍枝│認係氣體動力式槍枝，以小型高壓氣體鋼瓶內氣│即扣押物品目錄表所載之│
│    │（槍枝管制編號│體為發射動力，經以金屬彈丸測試三次，其中彈│「PBII空氣槍」        │
│    │0000000000）  │丸（直徑6.0 ㎜、重量0.88g） 最大發射速度為│                      │
│    │              │120 公尺／秒，計算其動能為6.3 焦耳，換算其│                      │
│    │              │單位面積動能為22焦耳／平方公分。          │                      │
├──┼───────┼─────────────────────┼───────────┤
│3   │氣體動力式槍枝│認係氣體動力式槍枝，以小型高壓氣體鋼瓶內氣│即扣押物品目錄表所載之│
│    │（槍枝管制編號│體為發射動力，經以金屬彈丸測試三次，其中彈│「PBII空氣槍」（並另有│
│    │0000000000）  │丸（直徑6.0 ㎜、重量0.88g） 最大發射速度為│加裝魚骨，另名為CP2 ）│
│    │（含改裝之強力│121 公尺／秒，計算其動能為6.4 焦耳，換算其│                      │
│    │彈簧）        │單位面積動能為22焦耳／平方公分。          │                      │
├──┼───────┼─────────────────────┼───────────┤
│4   │氣體動力式槍枝│認係氣體動力式槍枝，以小型高壓氣體鋼瓶內氣│即扣押物品目錄表所載之│
│    │（槍枝管制編號│體為發射動力，經以金屬彈丸測試三次，其中彈│「401 空氣槍」        │
│    │0000000000）  │丸（直徑4.5 ㎜、重量0.38g） 最大發射速度為│                      │
│    │              │156 公尺／秒，計算其動能為4.6 焦耳，換算其│                      │
│    │              │單位面積動能為29焦耳／平方公分。          │                      │
├──┼───────┼─────────────────────┼───────────┤
│5   │氣體動力式槍枝│認係氣體動力式槍枝，以小型高壓氣體鋼瓶內氣│即扣押物品目錄表所載之│
│    │（槍枝管制編號│體為發射動力，經以金屬彈丸測試三次，其中彈│「M 84 403空氣槍」    │
│    │0000000000）  │丸（直徑4.5 ㎜、重量0.38g） 最大發射速度為│                      │
│    │              │139 公尺／秒，計算其動能為3.6 焦耳，換算其│                      │
│    │              │單位面積動能為23焦耳／平方公分。          │                      │
│    │              │                                          │                      │
└──┴───────┴─────────────────────┴───────────┘
 附表二
┌──┬───────┬─────────────────────┬───────────┐
│編號│名稱          │鑑定結果                                  │ 備註                 │
├──┼───────┼─────────────────────┼───────────┤
│1   │氣體動力式槍枝│認係氣體動力式槍枝，以填充氣體為發射動力，│即扣押物品目錄表所載之│
│    │（槍枝管制編號│經以金屬彈丸測試三次，其中彈丸（直徑6.0 ㎜│「Target空氣槍」（長版│
│    │0000000000）  │、重量0.88g） 最大發射速度為86公尺／秒，計│）                    │
│    │              │算其動能為3.2 焦耳，換算其單位面積動能為11│                      │
│    │              │焦耳／平方公分。                          │                      │
├──┼───────┼─────────────────────┼───────────┤
│2   │氣體動力式槍枝│認係氣體動力式槍枝，以小型高壓氣體鋼瓶內氣│即扣押物品目錄表所載之│
│    │（槍枝管制編號│體為發射動力，經以金屬彈丸測試三次，其中彈│「401 空氣槍」（短滅音│
│    │0000000000）  │丸（直徑4.5 ㎜、重量0.38g） 最大發射速度為│管）                  │
│    │              │69公尺／秒，計算其動能為0.90焦耳，換算其單│                      │
│    │              │位面積動能為5.6 焦耳／平方公分。          │                      │
├──┼───────┼─────────────────────┼───────────┤
│3   │氣體動力式槍枝│認係氣體動力式槍枝，以彈簧帶動活塞壓縮氣體│即扣押物品目錄表所載之│
│    │（槍枝管制編號│為發射動力（多次折壓式），經以金屬彈丸測試│「A1000 空氣槍」      │
│    │0000000000）  │三次，其中彈丸（直徑6.0 ㎜、重量0.88 g）最│                      │
│    │              │大發射速度為60公尺／秒，計算其動能為1.5 焦│                      │
│    │              │耳，換算其單位面積動能為5.6 焦耳／平方公分│                      │
│    │              │。                                        │                      │
├──┼───────┼─────────────────────┼───────────┤
│4   │氣體動力式槍枝│認係氣體動力式槍枝，以填充氣體為發射動力，│即扣押物品目錄表所載之│
│    │（槍枝管制編號│經以金屬彈丸測試三次，其中彈丸（直徑6.0 ㎜│「Target空氣槍」（短版│
│    │0000000000）  │、重量0.88g） 最大發射速度為73公尺／秒，計│）                    │
│    │              │算其動能為2.3 焦耳，換算其單位面積動能為  │                      │
│    │              │8.2 焦耳／平方公分。                      │                      │
├──┼───────┼─────────────────────┼───────────┤
│5   │空氣手槍      │認係口徑4.5 ㎜空氣手槍，為德國Heckler&    │即扣押物品目錄表所載之│
│    │（槍枝管制編號│Koch製USP 型，槍號為U601808 ，以小型高壓氣│「USP4.5空氣槍」      │
│    │0000000000）  │體鋼瓶內氣體為發射動力，經以金屬彈丸測試三│                      │
│    │              │次，其中彈丸（直徑4.5 ㎜、重量0.38g）最 大│                      │
│    │              │發射速度為100 公尺／秒，計算其動能為1.9 焦│                      │
│    │              │耳，換算其單位面積動能為11耳／平方公分。  │                      │
├──┼───────┼─────────────────────┼───────────┤
│6   │氣體動力式槍枝│認係氣體動力式槍枝，以小型高壓氣體鋼瓶內氣│即扣押物品目錄表所載之│
│    │（槍枝管制編號│體為發射動力，經以金屬彈丸測試三次，其中彈│「M 84 301空氣槍」    │
│    │0000000000）  │丸（直徑6.0 ㎜、重量0.88g） 最大發射速度為│                      │
│    │              │98公尺／秒，計算其動能為4.2 焦耳，換算其單│                      │
│    │              │位面積動能為14焦耳／平方公分。            │                      │
└──┴───────┴─────────────────────┴───────────┘
槍砲彈藥刀械管制條例第8條
未經許可，製造、販賣或運輸鋼筆槍、瓦斯槍、麻醉槍、獵槍、
空氣槍或第4條第1項第1款所定其他可發射金屬或子彈具有殺傷
力之各式槍砲者，處無期徒刑或5年以上有期徒刑，併科新臺幣1
千萬元以下罰金。
未經許可，轉讓、出租或出借前項所列槍枝者，處5 年以上有期
徒刑，併科新臺幣1千萬元以下罰金。
意圖供自己或他人犯罪之用，而犯前二項之罪者，處無期徒刑或
7年以上有期徒刑，併科新臺幣1千萬元以下罰金。
未經許可，持有、寄藏或意圖販賣而陳列第1項所列槍枝者，處3
年以上10年以下有期徒刑，併科新臺幣700萬元以下罰金。
第1項至第3項之未遂犯罰之。
犯第一項、第二項或第四項有關空氣槍之罪，其情節輕微者，得
減輕其刑。